臺灣高等法院刑事判決
110年度上訴字第1208號
上  訴  人  臺灣臺北地方檢察署檢察官
被      告  許寶鳳



輔  佐  人  李柏璋




上列上訴人因被告傷害案件，不服臺灣臺北地方法院109年度訴
字第745號，中華民國110年2月5日第一審判決（起訴案號：臺灣
臺北地方檢察署109年度偵字第701號），提起上訴，本院判決如
下：
    主  文
原判決撤銷，發回臺灣臺北地方法院。
    理  由
一、公訴意旨略以：被告許寶鳳與告訴人黃明中素不相識，同為
    搭乘臺鐵第172次自強號列車之乘客，於民國108年10月14日
    上午9時50分許，在萬華站至臺北站間行駛之上開列車車廂
    間，因電動門開關問題發生爭執，被告遂基於傷害之犯意，
    朝告訴人揮打、推擠，致告訴人受有胸口、右手背、右前臂
    擦挫傷等傷害。因認被告涉犯刑法第277條第1項之傷害罪嫌
    等語。
二、原判決略以：告訴人黃明中告訴被告過失傷害案件，經檢察
    官提起公訴，認其涉犯刑法第277條第1項之傷害罪嫌，依同
    法第287條前段規定，須告訴乃論。茲據告訴人撤回告訴，
    爰不經言詞辯論，依刑事訴訟法第303條第3款、第307條規
    定，諭知不受理之判決。
三、檢察官上訴意旨略以：告訴人黃明中固於110年2月3日本案
    行準備程序時，具狀撤回告訴，惟告訴人係以與被告達成和
    解，雙方互相撤回告訴為條件下，始提出撤回告訴狀，然原
    審卻以110年度簡字第243號判決告訴人犯傷害罪處拘役30日
    ，則告訴人是否出於誤會或錯誤而撤回告訴，有待調查、釐
    清等語。
四、經查：
　㈠原審卷內雖有經告訴人黃明中簽名之刑事撤回告訴狀1紙（見
    原審卷第163頁），但觀同日準備程序筆錄，未見黃明中有
    何撤回告訴之表示，亦無提出撤回告訴狀之記載，故其是否
    有向法院為撤回告訴之表示，已非全然無疑。
　㈡黃明中於110年2月3日下午4時，係以「被告」（被訴傷害本
    案被告）而非「告訴人」身分到庭，有原審報到單及筆錄之
    記載可憑（見原審卷第157至162頁）。經勘驗當日法庭錄音
    之問答情形略以：法官開完庭諭知候核辦，雙方請回後。⒈
    法官問（被告）黃明中是否仍要對（告訴人）陳寶鳳提告傷
    害，並勸諭和解。⒉黃明中表示「我如果沒有告她，就是和
    解」、「她如果不和解，這個案子還是在」、「她如果和解
    ，就不用告」。⒊法官表示「我只問你要不要告她，如果不
    要告她，這個案子就結束」、「你要不要對她撤回告訴」，
    黃明中表示「我不告她、可以」（法官要庭務員給黃明中撤
    回告訴狀）。⒋黃明中接著問法官「但是，如果我撤掉，她
    還是告我呢？」法官對其表示「不會啦，她告你的，現在我
    們法院就要判就結束了」。⒌（黃明中填寫撤回告訴狀）法
    官告知許寶鳳「妳的案子黃明中不告了，妳的部分法院會處
    理掉，這樣就結束了」。⒍法官對許寶鳳、黃明中表示可以
    回去，並沒有處理或詢問許寶鳳是否對黃明中撤回傷害告訴
    ，有本院勘驗筆錄在卷可憑（見本院卷第112至114頁）。足
    見黃明中是在被訴傷害案中，經法官勸諭和解時，提及「我
    不告她（指本案被告許寶鳳）、可以」，其在簽署撤回狀前
    ，並對其被訴傷害案件之後續處理，即本案被告許寶鳳是否
    繼續傷害告訴一節提出疑問。訊之當日在場之被告輔佐人李
    柏璋亦表示：110年2月3日開庭時我也有去，我們是交給法
    官做處理……希望可以互相不要告，事情解決就好（見本院卷
    第63頁）。益見告訴人黃明中除在撤回狀例稿簽名外，是否
    有向法院提出行使，具體為撤回告訴之意思表示，確屬有疑
    。
  ㈢綜上，告訴人黃明中是否有撤回本案傷害告訴之意，既有上
    開疑義，而有研求確認之必要，則原審未說明認定理由，逕
    依卷附未記載特定案號之刑事撤回告訴狀，指其撤回本案告
    訴，而諭知被告公訴不受理判決，即有未洽。檢察官依告訴
    人黃明中請求，以原審未探求其無意在被告撤回傷害告訴前
    ，逕行撤回本案告訴為由，指摘原判決不當，為有理由。
五、按第二審法院認為上訴有理由，或上訴雖無理由，而原判不
    當或違法者，應將原審判決經上訴之部分撤銷，就該案件自
    為判決。但因原審判決諭知管轄錯誤、免訴、不受理係不當
    而撤銷之者，得以判決將該案件發回原審法院，刑事訴訟法
    第369條第1項定有明文；又對於原審諭知管轄錯誤、免訴、
    不受理之判決上訴時，第二審法院認為有理由而發回該案件
    之判決，得不經言詞辯論為之，亦為同法第372條所明定。
    原判決對被告諭知公訴不受理既有上開可議之處，即應由本
    院予以撤銷，為維護被告之審級利益，爰不經言詞辯論逕發
    回原審法院更為妥適之處理。
據上論斷，應依刑事訴訟法第369條第1項但書、第372條，判決
如主文。
中　　華　　民　　國　　110 　年　　8 　　月　　13　　日
                  刑事第六庭  審判長法  官  劉方慈
                                    法  官  朱嘉川
                                    法  官　曹馨方
以上正本證明與原本無異。
如不服本判決，應於收受送達後20日內向本院提出上訴書狀，其
未敘述上訴之理由者並得於提起上訴後20日內向本院補提理由書
（均須按他造當事人之人數附繕本）「切勿逕送上級法院」。
                                    書記官　游秀珠
中　　華　　民　　國　　110 　年　　8 　　月　　13　　日